臺灣高等法院臺中分院刑事判決　　　96年度交上易字第389號
上　訴　人
即　被　告　乙○○
上列上訴人因過失傷害案件，不服臺灣臺中地方法院95年度交易
字第394號中華民國96年1月9日第一審判決（起訴案號：臺灣臺
中地方法院檢察署95年度偵字第12571號），提起上訴，本院判
決如下：
    主  文
原判決撤銷。
乙○○因過失傷害人，處拘役參拾日，如易科罰金，以參佰元折
算壹日。
    犯罪事實
一、乙○○於民國95年1月11日上午7時30分許，駕駛車牌號碼9L
    ─0869號（起訴書誤載為MP─8269號）自用小客車，沿臺中
    縣東勢鎮○○街，由北往南方向行駛，於當日上午7時40 分
    許，駛至石城街東勢柑橘產銷班第九班前，時速限制50 公
    里之路段，欲向左迴轉時，原應注意汽車迴車前，應暫停看
    清無來往車輛，始得迴轉，在車道等危險地倒車應謹慎緩慢
    ，並注意其他車輛，且依當時情形並無不能注意之情形，竟
    疏未注意由丙○○所騎乘之車牌號碼BKV─956號重型機車搭
    載丁○○自同向後方，以時速約60公里之速度行駛，即貿然
    向左迴轉，至未注意車前狀況且超速之丙○○所駕駛之上開
    重型機車因煞車不及而撞及乙○○所駕駛之上開自小客車左
    後車身，當場造成丙○○、丁○○人車倒地，丙○○受有左
    足部撕裂傷、丁○○則受有左脛骨幹、左脛骨平台及右遠端
    橈骨閉鎖性骨折之傷害。經乙○○委請路旁產銷班人員代為
    報警處理，並陳明其車禍肇事，自首而接受審判。
二、案經丙○○、丁○○告訴臺灣臺中地方法院檢察署檢察官偵
    查起訴。
    理    由
一、上訴人即被告乙○○對於上開駕駛9L─0869號自用小客車行
    經臺中縣東勢鎮○○街85號附近東勢柑橘產銷班第九班前，
    於迴車時，遭同向之告訴人丙○○、丁○○二人所乘機車追
    撞，致丙○○、丁○○二人受傷等情，坦承不諱。證人即騎
    乘機車之丙○○及證人即被載之丁○○於原審法院證稱自後
    追撞被告迴轉中之客車受傷。並有丙○○、丁○○二人因
    本件車禍，受有左足部撕裂傷、證人丁○○則受有左脛骨幹
    、左脛骨平台及右遠端橈骨閉鎖性骨折之傷害，亦有行政院
    衛生署豐原醫院診斷證明書二紙在卷可稽。此外並有臺中縣
    警察局東勢分局附之道路交通事故現場圖、道路交通事故調
    查報告表在卷可稽。
二、(一)、本件肇事路段限速為時50公里，有道路交通事故調查報
    告表可憑（見他字卷第17頁）。騎乘機車之丙○○於事故發
    生後約1小時之95年1月11日8時55分許，在署立豐原醫院陳
    稱發生碰撞時，其時速大約60公里（見他字卷第19頁）。丙○○事故發生後約三個月之於95年4月6日檢察官詢問時，改
    稱時速約50左右。於原審法院稱時約5、60公里云云。本院
    審酌丙○○於事故發生後約1小時所為之供述，受外界影響
    最小，未及考慮利害關係，且記憶清析，最可採信。因此應
    以丙○○最初之供述為可採信，即事故發生時，其時速為60
    公里。(二)、查肇事路段快車道寬為7．8公尺，產銷班對面之
    慢車道寬1．5公尺。另產銷班前除有慢車道外，產銷班之建
    築物亦有退縮，即肇事地點路段之路寬超過10公尺以上，足
    以讓被告之小客車一次轉彎即迴車完成，此有道路交通事故
    調查報告表及現場照片可憑（見原審卷第28頁）。而丙○○
    於95年51月11日8時55分許，在署立豐原醫院陳稱：我當時
    駕駛上述車輛，由卓蘭沿石城街往石岡方向，我遠遠的看（
    大約100公尺）對方打左邊方向燈，在車道上迴車，可能車
    輛迴轉不過去，車輛又後退，我看到時煞車不及，就撞上去
    等語（見他字卷第19頁）。查依丙○○所述，丙○○係於離
    被告小客車約100公尺，看到被告打左轉方向燈左轉。而丙○○當時時速為60公里，即每秒行駛約16．6公尺。丙○○
    之機車行駛完100公尺，僅須費時約6秒。而當時被告打左轉
    方向燈欲左轉迴車進入產銷班旁之空地，則其一定要減速至
    可以順利左轉迴車之速度，並慢速左轉。則被告於自打方向
    燈減速慢行至可左轉迴車之速度，並慢行左轉迴車，至小客
    車橫停於路中，所經歷之時間，依一般人之經驗及物理現象
    （即可順利左轉之車速），必在6秒鐘以上。即在被告丙○○看到被告顯示左轉方向燈起6秒內，被告不可能有充分時
    間，再換倒車檔倒車。告訴人丙○○陳稱「被告小客車可能
    迴轉不過去，又後退」即與事實不符。另證人丙○○於原審
    法院證稱：於50公尺前看到被告車子已經有轉了，車子橫在
    馬路上等語（見原審卷第95頁）。不論依於事發後約1小時
    所為100公尺遠即看到被告顯示左轉方向燈或50公尺前看到
    被告小客車橫停於路中，則丙○○既已見前方之被告小客車
    打左轉方向燈迴車，均應停車，讓在單車道左轉迴車中之被
    告小客車完成左轉迴車後，再前行。丙○○不可以在被告之
    小客車左轉迴車中，即搶道通過，使左轉迴車中之被告小客
    車橫停於路中，無法完成迴車。因如不讓已橫停於路口之小
    客車優先完成迴車，而須讓來往車轉先行，則如來往車輛頻
    繁，橫停於路中之小客車無法迅速迴車離去，將造成交通擁
    塞。台中縣車輛行車事故鑑定委員會以肇事路段車道全寬約
    7．8公尺，依方向盤轉動弧度無法一次完成迴轉，並據以認
    定被告之自用小客車向左迴轉並倒車不當，為肇事主因，並
    非正確。本案告訴人丙○○既於一百公尺遠發現被告小客車
    顯示左轉方向燈欲左轉，則應減速慢行，讓被告小客車完成
    左轉才前行通過。竟未減速慢行，仍以時速60公里時速前行
    ，致撞及被告小客車左後角。被告及告訴人均應負同程度之
    過失責任。(三)、被告原於警詢時自承迴車；復於偵查中改稱
    ：其要到對面，是往石岡方向，在石城街，欲左轉進對面民
    宅車庫云云；繼於原審審理中辯稱：其是要左轉把車子停在
    產銷班的小鐵門前空地等語，係敘述用語不同，並非前後供
    述不一。證人即被告之母曾劉阿雙於原審審理中稱：被告載
    其上班，其當時在被告車上，被告行經方向就是送完其之後
    沿原路回家，被告左轉之後再轉回頭等語，係指左轉完成後
    ，再原路回去（回頭），與被告之陳述相符。證人丙○○、
    丁○○於原審所為證詞，並不能證明被告應負較大之過失責
    任。(四)、按汽車迴車前，應暫停並顯示左轉燈光或手勢，看
    清無來往車輛，並注意行人通過，始得迴轉，道路交通安全
    規則第106條第2款定有明文。被告自承係聽到車後有碰的一
    聲才知道發生事故一節，顯見被告於左轉迴車時並未注意後
    方來車，又依當時天候晴，光線為日間自然光，道路為直路
    ，路面鋪裝柏油，路面乾躁無缺陷，無障礙物且視距良好等
    情，有道路交通事故調查表可憑，足見被告並無不能注意之
    情形，其竟疏未注意，致左轉迴車時，遭同向行駛之證人丙○○騎乘之機車撞擊，顯見被告當時確有應注意、能注意，
    卻疏未注意之情事，足徵被告駕車行為顯有過失甚明。且縱
    認證人丙○○疏未注意車前狀況亦有過失，然此僅係證人丙○○於民事法律關係上是否與有過失之問題，並不能因此解
    免被告過失傷害之責任。而證人丙○○、丁○○確係因本件
    交通事故而受傷既已如前述，則被告之過失行為與告訴人之
    傷害結果間應有相當因果關係。綜上，被告辯以其並非左迴
    轉，亦無倒車，且無過失云云，委無足採。本件事證明確，
    被告犯行洵堪認定，應予依法論科。
三、新舊法比較適用：
(一)、刑法第284條第1項前段之過失傷害罪，其法定刑定有五百元
    以下之罰金刑，然被告行為後，於95年6月14日增訂刑法施
    行法第1條之1，並規定：「中華民國94年1月7日刑法修正施
    行後，刑法分則編所定罰金之貨幣單位為新臺幣。94年1月7
    日刑法修正時，刑法分則編未修正之條文定有罰金者，自94
    年1月7日刑法修正施行後，就其所定數額提高為三十倍。但
    72年6月26日至94年1月7日新增或修正之條文，就其所定數
    額提高為三倍。」。又94年2月2日公布95 年7月1日施行之
    刑法第33條第5款修正為：「主刑之種類如下：．．．五、
    罰金：新臺幣一千元以上，以百元計算之」，是依修正後之
    法律，刑法第284條第1項前段之普通過失傷害罪，所得科處
    之罰金刑最高為新臺幣一萬五千元、最低為新臺幣一千元。
    而被告行為時適用之罰金罰鍰提高標準條例第一條前段規定
    ：「依法律應處罰金、罰鍰者，就其原定數額得提高為二倍
    至十倍。但法律已依一定比率規定罰金或罰鍰之數額或倍數
    者，依其規定」、現行法規所定貨幣單位折算新臺幣條例第
    二條規定：「現行法規所定金額之貨幣單位為圓、銀元或元
    者，以新臺幣之三倍折算之」，及修正前刑法第33條第5款
    規定：「主刑之種類如下：．．．五、罰金：一元以上」，
    是依行為時之法律，刑法第284條第1項前段之普通過失傷害
    罪，所得科處之罰金刑最高為新臺幣一萬五千元，最低為新
    臺幣三十元。因此，比較上述修正前、後之刑罰法律，自以
    被告行為時之舊法即修正前刑法第33條第5款，並配合罰金
    罰鍰提高標準條例第一條前段，對被告為有利。
(二)、又依修正前刑法第62條前段就自首之規定係「減輕其刑」，
    95年7月1日施行之同條就自首規定則僅「得減輕其刑」。比
    較修正前後法律，修正後之刑法規定並未較修正前規定為輕
    ，自仍以被告行為時之舊法即修正前刑法第62前段規定，對
    被告最為有利。
四、核被告所為，係犯刑法第284條第1項前段之過失傷害罪。被
    告上開一過失行為至證人丙○○、丁○○受有傷害，係一行
    為觸犯二過失傷害罪，為想像競合犯。被告於本案案發後，
    即向處理之警員坦承肇事，主動接受裁判，業據被告於警詢
    時陳明，其合於自首要件，應依修正前刑法第62條前段規定
    減輕其刑。
五、原審認被告過失傷害犯行事證明確，對其論罪刑，固非無見
    。但本案之車禍之發生，被告與告訴人丙○○之過失程度相
    同，原審未予認定。又本案事故係發生於東勢產銷班第九班
    前，並非石城街85號前，原審認事稍有瑕疵。被告上訴指摘
    原審判決認定肇事地點在石城街85號前，且認被告有倒車，
    認事有誤，其上訴為有理由，應由本院將原審判決撤銷改判
    。爰審酌被告並無前科，素行良好，其於本件交通事故之過
    失程度，致告訴人二人受有如上之傷害，身心均須承受相當
    之苦痛，且被告自認有過失，頗有悔意，經調解及本院和解
    ，因金額不一致未成立，被告仍表示願意和解之誠意，於審
    理中否認犯行之犯後態度等一切情狀，量處如主文所示之刑
    。再被告於犯罪時之刑法第41條第一項前段規定：「犯最重
    本刑為五年以下有期徒刑以下之刑之罪，而受六個月以下有
    期徒刑或拘役之宣告，因身體、教育、職業、家庭之關係或
    其他正當事由，執行顯有困難者，得以一元以上三元以下折
    算一日，易科罰金。」又被告行為時之易科罰金折算標準，
    修正前罰金罰鍰提高標準條例第二條（現已刪除）規定，就
    其原定數額提高為一百倍折算一日，則本件被告行為時之易
    科罰金折算標準，最高應以銀元三百元折算一日，經折算為
    新臺幣後，應以新臺幣九百元折算為一日。惟95年7月1日修
    正公布施行之刑法第41條第1項前段則規定：「犯最重本刑
    為五年以下有期徒刑以下之刑之罪，而受六個月以下有期徒
    刑或拘役之宣告者，得以新臺幣一千元、二千元或三千元折
    算一日，易科罰金。」比較修正前後之易科罰金折算標準，
    以95年7月1日修正公布施行前之規定，較有利於被告，則依
    刑法第2條第1項前段，自應適用修正前刑法第41條第1項前
    段之規定，就被告所處之刑定其易科罰金之折算標準。
據上論斷，應依刑事訴訟法第369條第1項前段、第364條、第299
條第1項前段，刑法第2條第1項、第284條第1項前段、第55條、
修正前刑法第33條第5款、第62條前段、第41條第1項前段，修正
前罰金罰鍰提高標準條例第2條，刑法施行法第1條之1，判決如
主文。
本案經檢察官甲○○到庭執行職務。
中　　華　　民　　國　　96　　年　　4　　月　　18 　　日
            刑事第九庭    審判長法　官　陳　筱　珮
                                法　官  康  應  龍
                                法　官  趙  春  碧
上列正本證明與原本無異。
不得上訴。
                                書記官　胡  美  娟
中　　華　　民　　國　　96　　年　　4 　　月　　20　　日
附錄法條：
刑法第284條：
因過失傷害人者，處六月以下有期徒刑、拘役或五百元以下罰金
，致重傷者，處一年以下有期徒刑、拘役或五百元以下罰金。
從事業務之人，因業務上之過失傷害人者，處一年以下有期徒刑
、拘役或一千元以下罰金，致重傷者，處三年以下有期徒刑、拘
役或二千元以下罰金。
